【裁判字號】    90,易,2822
【裁判日期】    901119
【裁判案由】    竊盜
【裁判全文】
臺灣臺中地方法院刑事判決                          九十年度易字第二八二二號
    公  訴  人  臺灣台中地方法院檢察署檢察官
    被      告  甲○○
右列被告等因竊盜案件，經檢察官提起公訴（九十年度偵字第九九七三號），本院判
決如左：
    主  文
甲○○無罪。
    理  由
一、公訴意旨如附件之起訴書所載。
二、按犯罪事實應依證據認定之，無證據不得推定其犯罪事實，又不能證明被告犯罪
    者，應諭知無罪之判決，刑事訴訟法第一百五十四條、第三百零一條第一項分別
    定有明文。又刑事訴訟法上所謂認定犯罪事實之證據，係指足以認定被告確有犯
    罪行為之積極證據而言，該項證據自須適合於被告犯罪事實之認定，始得採為斷
    罪資料；如未能發現相當證據，或證據不足以證明，自不能以推測或擬制之方法
    ，以為裁判之基礎，最高法院二十九年上字第三一０五號、四十年台上字第八十
    六號分別著有判例可資參照。本件公訴人認被告甲○○涉有竊盜罪嫌，無非以被
    告為警查獲時所使用之前開懸掛ＭＨ─０２０５號車牌之ＲＩ─１９４５自小貨
    車係告訴人乙○○所失竊之贓車等情，業據告訴人乙○○指訴綦詳，且有贓物領
    據一紙、汽車新領牌照登記書二紙、車輛失竊查獲車輛認可資料二紙、車身電解
    照片一幀、車輛及車鑰匙照片十二幀附卷，及貨車鑰匙二支扣案為憑。再被告甲
    ○○先於警訊中辯稱他所使用之ＭＨ─０２０５號貨車是八十九年九月在泰安鄉
    失竊，後來找到。嗣於檢察官初訊時稱係綽號「阿明」的人偷ＭＨ─０２０５號
    貨車，「阿明」再交還的車子就是被查獲的這輛車，他還有給「阿明」一萬八千
    元的修理費，他不知道是贓車。其後於檢察官第二次偵訊時復改稱是綽號叫「弟
    弟」的丙○○於八十九年農歷八月半左右，幫他將ＭＨ─０２０５號貨車牽去修
    理，牽回來以後變得比較新，且貨車後欄板就有白色數字云云，其前後供述矛盾
    。又證人涂忠雄於偵查中亦堅詞否認有為被告修理ＭＨ─０２０５號貨車之情事
    。且告訴人所失竊之ＲＩ─１９４５號貨車出廠年份為八十四年，而被告所使用
    之ＭＨ─０２０５號貨車出廠年份為八十年，有汽車新領牌照登記書二紙在卷為
    憑，倘若ＭＨ─０２０５號貨車係被告以外之人所竊取，竊賊豈可能竊取年份較
    新、價值較高之ＭＨ─０２０５號貨車交還予被告，自己取得年份較久遠、價值
    較之ＭＨ─０２０５號貨車？且被告既不知竊取其車輛「阿明」真實身分究係何
    人，該「阿明」者即無遭受追訴或其他不利對待之危險，其又豈有平白將得手之
    贓物自願歸還車主之理？為其論據。訊之被告堅決否認有何竊盜犯行，並辯稱：
    本件係因他所使用之前開ＭＨ─０２０５自小貨車撞毀後，由綽號「弟弟」之丙
    ○○幫他換車身，後來交車時，他有給丙○○一萬八千元等語。
三、經查：
（一）按認定犯罪事實應依證據，為刑事訴訟法所明定，故被告否認犯罪事實所持之
      辯解，縱屬不能成立，仍非有積極證據足以證明其犯罪行為，不能遽為有罪之
      認定（最高法院三十年上字第一八三一號判例、八十四年度台上字第二六七七
      號判決參照）。是本件被告於警訊及偵查中之辯解固有矛盾之處，如非有積極
      證據足以證明其犯罪行為，仍不能遽為其有罪之認定。
（二）本件被告涉有竊盜前開ＲＩ─１９４５自小貨車犯行之主要積極證據係被告使
      用前開ＲＩ─１９４５自小貨車，並懸掛ＭＨ─０２０５號車牌為告訴人發現
      並報警查獲。惟証人即與被告在山上種蕃茄之劉愛蓮於本院証稱被告有於八十
      九年七月間將車丙○○修理，是藍色的貨車，因當時被告的車子撞到。丙○○
      交車的時侯是將車子開到山上蕃茄園，被告身上沒有錢，所以他先替被告墊了
      一萬八千元。丙○○開來的車子即卷附照片所示之自小貨車（贓車），並於本
      院當庭指認証人丙○○。再証人即丙○○友人莊秀海於本院亦証稱丙○○曾駕
      駛卷附照片所示之自小貨車（贓車）到他那裡去，要他帶領去找被告。被告有
      告訴他丙○○將被告車子牽去修理，當時被告有用過他的車。後來丙○○將車
      子牽來的時侯，說要找被告，是他帶丙○○去山上找被告。是被告所辯其所使
      用之前開ＲＩ─１９４５自小貨車係丙○○所交付尚非顯屬虛構。
（三）証人丙○○於偵查及本院審理時，雖均稱並未為被告修理及交付前開自小貨車
      。惟証人丙○○之供述顯可能使其另涉竊盜或其他罪嫌，其供述自多有保留。
      況証人莊秀海為丙○○友人，當無偏坦被告而構陷丙○○之理。
四、從而，本件依被告為警查獲時使用之前開懸掛ＭＨ─０２０５號車牌之ＲＩ─１
    ９４５自小貨車之事實，及前開証人之供述，認定被告有竊盜ＲＩ─１９４５自
    小貨車犯行，顯尚未逾合理懷疑之程度。此外，復查無其他積極證據足資認定被
    告有何公訴人所指犯行，本件不能證明被告犯罪，揆諸前開規定，自應諭知被告
    無罪之判決。
五、另被告是否另涉有贓物犯行，應由檢察官另行偵查處理。
六、據上論斷，應依刑事訴訟法第三百零一條第一項，判決如主文。
中      華      民      國      九十    年     十一     月     十九     日
                                台灣台中地方法院刑事第一庭
                                    法  官  鄭文祺
右正本證明與原本無異。
如不服本判決，應於判決送達後十日內向本院提出上訴狀，上訴於臺灣高等法院臺中
分院( 須附繕本 )。
                                    書記官
中      華      民      國      九十    年     十一     月     十九     日


司法院資訊處製作；財團法人民間司法改革基金會備份。
